【裁判字號】    98,交聲,1852
【裁判日期】    980813
【裁判案由】    聲明異議
【裁判全文】
臺灣高雄地方法院交通事件裁定        98年度交聲字第1852號
原處分機關  交通部公路總局高雄區監理所旗山監理站
異  議  人
即受處分人  甲○○
上列受處分人因聲明異議案件，對於交通部公路總局高雄區監理
所旗山監理站民國98年6 月16日所為之處分（原處分：旗監違字
第裁85-CG0000000號），聲明異議，本院裁定如下：
    主  文
異議駁回。
    理  由
一、原處分意旨略以：受處分人即異議人甲○○（下稱異議人）
    所有之車號DFP-576 號輕型機車（下稱系爭車輛）於97年12
    月1 日13時15分，為臺北縣政府警察局以北縣警交字第
    CG0000000 號通知單舉發「駕車行經有燈光號誌管制之交岔
    路口闖紅燈」違規乙案，爰依道路交通管理處罰條例第53條
    第1 項、第63條第1 項第3 款等規定，裁處罰鍰新臺幣（下
    同）4,500 元，並記違規點數3 點等語。
二、異議意旨略以：異議人因在臺北市上班，且居住在臺北市，
    本件因其所有之機車紅燈左轉之行為遭員警逕行舉發，然其
    並未接獲舉發通知單，事後即直接收到裁決書，因車籍地居
    住之父母親年邁不識字，致未收取紅單，始未繳納1,800 元
    之罰鍰，為此不服原處分之裁罰等語。
三、按處理違反道路交通管理事件，有關文書送達之程序，依行
    政程序法之規定，此為違反道路交通管理事件統一裁罰基準
    及處理細則第5 條所明定。又送達，於應受送達人之住居所
    、事務所或營業所為之，於應送達處所不獲會晤應受送達人
    時，得將文書付與有辨別事理能力之同居人、受雇人或應送
    達處所之接收郵件人員；送達，不能依前二條規定為之者，
    得將文書寄存送達地之地方自治或警察機關，並做送達通知
    書兩份，一份黏貼於應受送達人住居所、事務所、營業所或
    其就業處所門首，另一份交由鄰居轉交或置於該送達處所信
    箱或其他適當位置，以為送達；前項情形，由郵政機關為送
    達者，得將文書寄存於送達地之郵政機關，行政程序法第72
    條第1 項前段、第73條第1 項、第74條第1 項、第2 項分別
    定有明文。而行政機關依行政程序法而為文書之送達，專依
    該法律之規定，且該法並無準用民事訴訟法或刑事訴訟法關
    於寄存送達自寄存之日起10日生效規定之規定，是文書合法
    寄存送達後，當自寄存之日起即時生效。
四、經查：異議人固不否認系爭車輛於上開時間行經臺北縣永和
    市○○路與中興街口時，有闖紅燈之違規行為，惟辯稱未收
    受舉發違反道路交通管理事件通知單云云，然本件舉發違反
    道路交通管理事件通知單（北縣警局交字第CG0000000 號）
    ，業據臺北縣政府警察局於97年12月10日為寄存送達，有送
    達證書1 份附卷可憑（見交聲卷第13頁），投遞於異議人位
    在高雄縣美濃鎮上竹圍15號之戶籍地，因送達人未獲會晤異
    議人本人，亦無受領文書之同居人、受僱人或應受送達處所
    接收郵件人，而於97年12月10日寄存於中壇郵局，並作送達
    通知書2 份分別黏貼於應受送達人之住所及置於該受送達處
    所信箱或其他適當位置，此有上開送達證書1 紙在卷可佐；
    又異議人截至目前為止仍設籍在高雄縣美濃鎮上竹圍15號，
    其於本院調查時亦陳明戶籍設在上址已20餘年，且父母親均
    在上址居住，是臺北縣政府警察局將舉發違反道路交通管理
    事件通知單為前開之寄存送達，於法並無不合。至異議人辯
    稱因父母親不識字致未收受舉發通知單云云，然此為異議人
    所應承擔之風險，不應將之歸責於送達機關。從而，依前開
    規定，該送達自寄存之日即發生效力，異議人未曾於原處分
    機關裁決前自動繳納罰鍰或依規定到案聽候裁決，原處分機
    關乃逕行裁決，並依據道路交通管理處罰條例第53條第1 項
    規定，裁處異議人罰鍰4,500 元，並記違規點數3 點，於法
    並無不合。是本件異議為無理由，應予駁回。
五、據上論斷，應依道路交通案件處理辦法第19條，裁定如主文
    。
中    華    民    國    98    年    8     月    13    日
                  交通法庭      法  官  王靖茹
以上正本證明與原本無異。
如不服本裁定，應於收受送達後5 日內向本院提出抗告狀。
中    華    民    國    98    年    8     月    13    日
                                書記官  鍾錦祥


司法院資訊處製作；財團法人民間司法改革基金會備份。
